臺灣高等法院交通法庭刑事判決　　　　　　　　　　九十一年度交上易字第八二號
　　上　訴　人　臺灣桃園地方法院檢察署檢察官
　　被　　　告　丙○○
　　（現改名為彭定宏）
　　選任辯護人　朱富賢
右上訴人因過失傷害案件，不服臺灣桃園地方法院九十年度交易字第三七九號，中華
民國九十年十二月二十五日第一審判決（起訴案號：臺灣桃園地方法院檢察署八十九
年度偵字第一四四○○號）提起上訴，本院判決如左：
    主  文
上訴駁回。
    理  由
一、本案經本院審理結果，認為第一審判處被告丙○○（現改名為彭定宏）無罪，經
    核原審判決，除將肇事車牌號碼Ｑ五－八五五號誤為Ｓ六－九六○號，應予更正
    外，其餘認事用法與採證均無不當，應予維持，除引用如附件第一審判決書所載
    未誤引部分之理由與證據外，並補充理由如下：
二、檢察官上訴意旨略以：１、被害人乙○○駕駛自小客車，是否確實駛入被告丙○
    ○車道內，依證人即現場處理車禍之警員丁○○證述車禍散落物都在各自之路肩
    上，埔心往龍潭方向油污較多，又偏中心線，認撞擊地點在此等語，足認本件車
    禍撞擊點非顯無疑。２、本件被告未持有適當駕駛執照而貿然駕駛大貨車，則於
    本件車禍發生當時是否較一般有駕駛執照之人，更未盡一般注意義務，應從被告
    駕駛該大貨車之時間經驗、對於車輛性能之了解及為何未考照等等因素澈底了解
    ，以查明被告就無照駕駛部分有無疏失云云。
三、被告丙○○則辯稱：１、伊當時駕駛在伊之車道內，因對方即被害人乙○○自對
    方逆向行駛至伊之車道，當時伊有閃避，是對方之右邊車頭碰撞至伊貨車之左車
    頭，本件車禍之發生並非伊之過錯。２、伊雖無大貨車駕照，但有小客車駕照，
    伊因為工作不方便，故未去考大貨車駕照，惟伊已駕駛上揭Ｑ五－八五五號（公
    訴人誤為Ｓ六－九六○號）之藍色平板式貨車五、六年，等語。
四、程序方面：經查本件公訴人起訴被告丙○○（即彭定宏）之犯罪法條為刑法第二
    百八十四條第二項前段之業務過失傷害罪嫌，該罪依同法第二百八十七條前段規
    定，須告訴乃論。因本件被害人乙○○車禍發生當時受傷住院，不能行使告訴權
    ，惟於本件車禍發生後之告訴期間六個月內即八十九年十月九日檢察官開庭偵查
    時，即由被害人乙○○具名蓋印，委任其兄甲○○為告訴代理人，提出刑事委任
    狀提起本件告訴，此有該刑事委任狀一紙在卷可證（同上板橋地方法院檢察署八
    十九年度偵字第一四四○○號偵查卷第八頁、第六頁至第七頁），由此可見本件
    被害人乙○○之告訴程序上應屬合法，合先敘明。
五、本院查：
１、本件臺灣桃園地方法院檢察署八十九年度偵字第一二七五○號偵查卷之被告丙○
    ○警詢調查筆錄所載駕駛「Ｓ六－九六○號」大貨車與被害人乙○○之兄甲○○
    之警詢調查筆錄所載駕駛「Ｓ六－九六○號」大貨車及該偵查卷所附之道路交通
    事故調查報告表所記載車號「Ｓ六－九六○號」（同上偵查卷第三頁至第八頁）
    ；原檢察官起訴書犯罪事實欄第二段記載：「丙○○、、、、、、，無照駕駛車
    號Ｓ六－九六○號自大貨車、、、」，原審判決理由欄第二段亦記載：「被告丙
    ○○、、、、、、，無照駕駛車號Ｓ六－九六○號大貨車沿桃園縣楊梅鎮○○路
    ○段行駛」，同判決理由欄第三段亦記載被告駕駛「Ｓ六－九六○號」或「Ｓ○
    六九六０號」等語，經核與被告丙○○（即彭定宏）所駕駛之現場肇事車牌號碼
    「Ｑ五－八五五」號藍色貨車車號不符，此有被告丙○○（即彭定宏）所駕駛之
    現場肇事車牌號碼「Ｑ五－八五五」號藍色貨車之車禍現場照片二張在卷可證（
    同上偵查卷第十四頁）；並經證人即承辦本件車禍之桃園縣警察局楊梅分局草湳
    派出所警員丁○○於本院調查時證稱：因車禍當時撞擊之現場範圍很大，伊去現
    場拍照之其中一輛肇事車輛即是偵查卷第十四頁那部車牌號碼「Ｑ五－八五五」
    號藍色平板式貨車沒錯；因伊當時至現場處理車禍時，並未注意車號，而被告即
    肇事者丙○○因當時並未攜帶行照，因此將丙○○帶回派出所後，要求丙○○提
    出該肇事車輛之行車執照，故丙○○即通知其公司老闆帶肇事車輛之行車執照至
    派出所給伊填寫資料，因被告之公司老闆拿錯該「Ｓ六－九六○號」車輛之行車
    執照，致伊誤以為該「Ｓ六－九六○號」貨車之行車執照即是現場之肇事車輛之
    車牌號碼；嗣因伊提供現場照片與道路交通事故現場草圖給肇事者丙○○與被害
    人家屬閱覽，惟雙方亦都未表示對伊原先誤寫之該「Ｓ六－九六○號」車牌號碼
    有異議；隨後伊亦依照被告之公司老闆所拿之前開錯誤之「Ｓ六－九六○號」行
    車執照填寫違規告發單，故當時肇事之車牌號碼應為現場照片所攝之Ｑ五－八五
    五號藍色貨車，而非「Ｓ六－九六○號」貨車之車牌號碼等語明確在卷（本院卷
    第八八頁至第九○頁、第一一九頁）；且被告丙○○於本院審理時亦供稱伊當時
    所駕駛之肇事貨車車牌號碼確如偵查卷照片所拍之Ｑ五－八五五號車號沒錯等語
    在卷（本院卷第一一八頁）。由此可知，本件被告丙○○所駕駛之肇事車輛車牌
    號碼應為Ｑ五－八五五號，應予更正，合先敘明。
２、本件車禍之肇事原因與責任，經本院再送請中央警察大學鑑定結果，就（１）、
    甲車（即被害人乙○○駕駛車牌號碼ＬＣ０一二六號自小客車，以下以甲車為代
    號）右後車角車損（見同上八十九年度偵字第一二七五○號偵查卷第十二頁上方
    照片）形成推定意見認為：Ａ、據上開車禍現場照片顯示，甲車右後車角方向燈
    外緣連接右後葉子板處有受撞內凹之車損，甲、乙（乙車係指被告丙○○所駕駛
    車牌號碼為Ｑ五─八五五號之藍色平板式貨車，以下以乙車為代號）兩車既推定
    為對向行駛，在甲、乙兩車發生前車角對撞前，甲車右後車角並無機會與乙車車
    體發生接觸，且送鑑資料中也無證據顯示在甲、乙兩車對撞後，乙車車體有再與
    甲車發生第二次之碰觸。Ｂ、另由上開照片顯示，甲車右後輪之肇事終止位置前
    有一與車身平行之輪痕連接至甲車右後輪前緣，推論係甲、乙兩車發生對撞後，
    甲、乙兩車因動量相差懸殊，碰撞過程甲車前進動量被抵銷後反彈，車體騰空彈
    起、車尾呈逆時針方向旋轉３度至肇事終止位置前約３０公分著地，甲車右後輪
    在地面上向後滑行約３０公分所遺留，依此推論更可證明甲、乙兩車在對撞後，
    兩車車體並未再做第二次碰撞接觸。Ｃ、綜合前述推論，上開照片所示甲車右後
    車角受撞內凹之車損，係在甲、乙兩車方發生對撞前所形成，推論此一車損之行
    程為甲車突然侵入對向車道與乙車發生對撞之關鍵因素，而依此一車損之高度係
    在小客車保險桿高度以上，與大型車之保險桿高度吻合，推定甲車右後車角凹損
    係與大型車左前保險桿轉角處碰撞所造成，甲車與不明大型車碰撞型態與碰撞角
    度如圖五所示（圖五見本院卷第五十八頁）。（２）、就事故發生過程推定意見
    認為：Ａ、依據甲車右後車角車損行程之推定結果顯示，本案事故發生除甲、乙
    兩車外，另有不明身分之大型車涉入（以下稱丙大型車），並於肇事後逕行駛離
    現場逃逸，依此推定路面上西向車道邊線附近之複輪煞車痕跡與本案事故發生過
    程有所關聯。Ｂ、而本案事故發生起因於原行駛於甲車後方之丙大型車因故由後
    向甲車迫近，其原因有可能因丙車之速度本來就較甲車為快，或因甲車即將到達
    其上班之廣豐公司而有減速現象或其他因素，丙大型車在向甲車迫近的過程中有
    意識到危險狀況，故有向右偏閃５－６度的動作，然丙大型車仍因未充分注意車
    前狀況並與前車保持足夠之安全距離，導致左前保險桿彎角處追撞甲車之右後車
    尾，並造成甲車偏離原行駛方向約－度，失控駛入對向車道與乙車發生對撞
    之連環事故。Ｃ、甲、乙兩車碰撞前，甲車由西向東行駛因道路向左彎曲約－
    度之車道上，到兩車碰撞地點恰為彎道之終點，加上甲車偏離原行駛方向約
    －度失控駛入對向車道之角度，與前述兩車碰撞型態推定之碰撞角度推定吻合
    。Ｄ、甲車右後車尾被丙大型車往前推撞時，行車方向瞬間往左偏離約－度
    而駛向對向車道，文獻上顯示一般人的緊急反應時間約為０點７５秒，乙車駕駛
    人在面對甲車從對向車道駛入之事件時，除採取緊急煞車外還有向左偏閃之動作
    ，假設這兩項決策比一般人的緊急反應時間多耗費約０點１５秒，當甲車在跨越
    行車分向限制線進入對向車道時，為乙車駕駛人所發覺並採取緊急反應的相對位
置如圖六所示（圖六見本院卷第五十九頁）。（３）、就本件車禍鑑定結果認為
    ：本案故事故發生前，甲、丙兩車原行駛於梅獅路二段西向車道，甲車在前、丙
    車在後，丙大型車因未充分注意車前狀況並與前車保持足夠之安全距離，導致左
    前保險桿彎角處追撞甲車之右後車尾，並造成甲車偏離原行駛方向約栘１２－１
    ５度失控駛入對向車道與乙車發生對撞之連環事故，其肇事責任區分如下：
    （甲）、丙不明大型車因未充分注意車前狀況並與前車保持足夠之安全距離，由
            後追撞甲自小客車為肇事原因。
    （乙）、甲車駕駛人乙○○駕駛ＬＣ－○一二六號自小客車行駛於梅獅路二段西
            向車道，被不明大型車由後追撞，導致失控駛入漆繪有行車分向限制線
            之對向車道與乙自大貨車發生對撞無肇事因素。
    （丙）、乙車駕駛人丙○○駕駛Ｑ五－八五五號（原鑑定意見書誤載為Ｓ６－９
            ６０號，應予更正）大貨車，正常行駛於梅獅路二段東向車道，與突然
            失控跨越行車分向限制線之甲自小客車發生對撞，無肇事因素。上開鑑
            定結果，有中央警察大學九十一年九月十九日，（九十一）校科字第９
            １０１９３２號函附鑑定報告書一紙在卷足稽（本院卷第四十八頁至第
            六十頁）。
六、本件車禍之肇事責任結果，除本院送請前揭中央警察大學鑑定結果，認為被告丙
    ○○駕駛上開Ｑ五─八五五號大貨車，正常行駛於梅獅路二段東向車道，與突然
    失控跨越行車分向限制線之被害人乙○○駕駛車牌號碼ＬＣ０一二六號自小客車
    發生對撞，無肇事因素，已如前述外；原審亦曾將本件車禍之肇事責任送請臺灣
    省桃園縣車輛行車事故鑑定委員會與臺台灣省車輛行車事故覆議鑑定委員會鑑定
    ，亦均認定被害人乙○○駕駛自小客車於分向限制線路段侵入來車道，為肇事原
    因；丙○○無肇事因素。惟無照駕駛，有違規定；此分別有該會九十年七月六日
    ，九十府車鑑桃字第九００六四七號函與九十年十月八日，府覆議字第九０一九
    三二號函各一紙在卷足憑（見臺灣桃園地方法院八十九年度壢交簡字第七○二號
    卷宗第二十四頁至第二十六頁；原審九十年度交易字第三七九號刑事卷第十二頁
    至第十四頁；十六頁至第十八頁）。本件車禍之肇事責任，既經鑑定認為被告丙
    ○○駕駛前揭Ｑ五－八五五號大貨車正常行駛於梅獅路二段東向車道，與突然失
    控跨越行車分向限制線之被害人乙○○駕駛車牌號碼ＬＣ０一二六號自小客車發
    生對撞，無肇事因素，自難認定被告丙○○於本件車禍之發生，有何過失可言。
    由此可見，被告辯稱其無過失，應可採信。
七、對於檢察官上訴之判斷：１、原判決與本院經詳細調查結果，均認定本件被告丙
    ○○於本件車禍之發生，並無任何肇事因素，而無過失；且復一致認定係被害人
    乙○○駕駛自小客車於分向限制線路段侵入來車道等情，均已見本判決理由欄第
    五段與第六段及附件原判決理由欄第三段詳述。２、本件被告丙○○雖無上揭大
    貨車駕駛執照，惟其陳稱已駕駛前開Ｑ五─八五五號大貨車五、六年；況且本件
    車禍之發生原因，係因被害人乙○○駕駛上開車牌號碼ＬＣ０一二六號自小客車
    侵入被告丙○○所正常駕駛車輛之本車道，因而與被告丙○○之車輛發生對撞所
    致，均已如上述；故本件車禍之發生與被告之無照駕駛，顯然無關，而無任何因
    果關係；被告丙○○雖係無照駕駛前揭大貨車，僅係違反九十一年七月三日修正
    前道路交通管理處罰條例第二十一條第一項第一款之規定應科以行政處罰而已，
    尚與本件車禍之發生，是否構成涉有過失之刑事責任無關。檢察官提起上訴，仍
    執前詞，指摘原判決不當，經核並無理由，應予駁回。
據上論斷，應依刑事訴訟法第三百六十八條，判決如主文。
本案經檢察官周志榮到庭執行職務。
中      華      民      國    九十一    年     十一     月    二十一    日
                              臺灣高等法院交通法庭
                                  審判長法  官  黃  瑞  華
                                        法  官  宋      祺
                                        法  官  陳  坤  地
右正本證明與原本無異。
不得上訴。
                                        書記官  陳  建  邦
中      華      民      國    九十一    年     十一     月    二十一    日
